臺灣彰化地方法院民事判決
　　109年度婚字第37號
原      告  甲○○  

訴訟代理人  林士煉律師
            胡書瑜律師 
            郭文程律師
被      告  乙○○○

訴訟代理人  楊振裕律師
上列當事人間請求離婚事件，本院於111年7月14日言詞辯論終結
，判決如下：
    主      文
原告之訴駁回。
訴訟費用由原告負擔。
    事實及理由
一、原告起訴主張：
㈠、兩造於民國59年10月31日結婚，婚後並育有5名子女，惟被告
    誣指原告於70多年間與公司員工外遇，並與「外遇對象」簽
    立協議書，後又杜撰原告與訴外人乙○○發生婚外情，甚至誣
    指原告於85年間與乙○○在臺中購屋同居、另外開設公司並將
    房貸丟予被告一人負擔等情，然原告經濟窘迫，根本未於台
    中購置房地，而原告所有之屏東房屋、田地等均為繼承以及
    其弟贈與所得，亦從未設立或經營勝泰五金廠以外之公司；
    惟被告一再與原告發生爭吵，原告不堪忍受下乃獨自返回屏
    東老家靜養，期間被告與子女雖曾陪伴原告至嘉義就醫，惟
    仍一再反覆以原告究竟有無外遇一事而發生爭執，被告一氣
    之下乃直接離開醫院，自此對原告不聞不問，縱原告於93年
    間因罹患心臟病且於工作中摔傷龍骨，開刀治療，被告亦對
    原告之病情不聞不問，原告心灰意冷下，乃返回屏東縣滿洲
    鄉老家居住與靜養迄今，若被告確實擔憂原告身體狀況，何
    以自93年與原告分居迄今17年以來，從未前往屏東探望過原
    告?又若原告將被告電話設為黑名單，何以原告電話尚且能
    撥通?更遑論聯絡方式尚有市內電話。堪認原告主張被告於9
    3年間術後對原告漠不關心、毫無情義，不僅難令原告諒解
    ，亦嚴重加深兩造婚姻之裂痕為真實。
㈡、又原告於97年2月15日領取老年給付新台幣（下同）1,064,52
    5元，其中750,000元於同年3月26日遭原告子女潘雅媚匯走
    ，於此可茲證明，原告之保險費、罰單、稅金等，實則均為
    兩造子女以原告之退休金繳納之；另原告於108年間因白內
    障病情要開刀，需簽立家屬同意書，惟被告及兩造子女完全
    不理會；原告生活困頓，於108年所得僅148元，平時仰賴老
    人年金每月3,600元維生，且依家事事件調查報告所載：長
    子丙○○於108年至109年2月間每月匯款與原告5,000元，於10
    9年3月迄今未匯款，被告亦從未給付生活費，置原告生活於
    不顧，參以被告於訴訟過程中，從未就兩造婚姻關係所面對
    之困境，應如何妥適處理協商，對原告充滿指責與怨懟，實
    難認被告對原告有何關心之真意。又被告稱對原告仍有感情
    ，並於109年12月3日稱願接受婚姻諮商云云，惟事後卻借故
    拒絕諮商，堪認被告欠缺繼續維持婚姻之意願。是兩造婚姻
    關係存在難以繼續維持之重大破綻甚明，且此難以維繫婚姻
    之重大事由之有責程度，被告應具有較重之可歸責性。
㈢、被告於兩造婚姻期間屢屢誣指原告外遇，且於本件訴訟中，
    一再攻訐原告與真實姓名不詳之員工外遇並生有1女，另與
    訴外人乙○○發生婚外情云云，諸如：⒈「原告外遇而脫離家
    庭，並與該外遇對象即訴外人乙○○同居」(被告民事辯論意
    旨狀第1頁第24-25行)；2.「原告外遇離家期間」(被告民事
    辯論意旨狀第2頁第5行)；3.「原告自82年間起即與…訴外人
    乙○○發生婚外情」(被告民事辯論意旨狀第2頁第12-13行)；
    4.「原告則自85年間起拋妻棄子，離家出走，另外在台中市
    南區購買房屋供其與訴外人乙○○在該處同居，(被告民事辯
    論意旨狀第2頁第13-15行)；5.「兩造未能生活在一起既係
    因原告外遇而逕自脫離兩造同居之處所」(被告民事辯論意
    旨狀第6頁第17-18行)。然而，被告上開所述均無事實根據
    ，且致使原告之精神因而受有極度之痛苦，顯已逾越夫妻通
    常所能忍受之程度，夫妻情分蕩然無存，應構成不堪同居之
    虐待。
㈣、對被告答辯之陳述：　　
１、原告主張：被告於兩造婚姻期間屢屢無端誣指原告外遇，所
    為已造成原告精神莫大損害與痛苦，致兩造感情產生破綻，
    對此被告亦自承兩造因此發生爭執。　　
２、被告所稱原告第一次外遇行為：被告於109年10月7日接受鈞
    院家事調查宦調查時陳稱:「原告於民國７0多年發生第一次
    外遇，外遇對象為公司員工。原告與該女在外同住，兩人生
    有1女，原告未認領。」云云，茲因被告此部分並未舉證以
    實其說，其此部分主張，難予採信。　　
３、被告所稱原告第一次外遇行為：被告陳稱：「…不久後，原告
    再與公司倉管乙○○發生婚外情，交往迄今已20多年。…或趁
    北上出差時與其相約出遊或去汽車旅館，訴外人乙○○曾致電
    被告表示『原告在她那邊，兩人很恩愛!』」；民事答辯狀內
    稱:「兩造未在一起生活係因原告外遇而脫離家庭，並與該
    外遇對象即訴外人乙○○同居…實有愧為人夫、父應有之責任
    。迺其未反省自己外遇不忠之行為，造成兩造分居之狀態…
    。」；民事答辯㈡狀指稱：「兩造之子女…接受鈞院家事調查
    官調查時表示，原告與陳女開設惠聲音響股份有限公司，名
    片上之手機號碼為原告所有…，足見原告確有與乙○○外遇之
    情事…。」原告予以否認，且不論申設公司及名片電話等情
    是否為真，惟被告徒以該情，執以認定原告有外遇行為云云
    ，未免過於牽強。則被告指訴原告曾有兩次外遇，均乏實據
    。　　
４、被告於本件訴訟過程申，仍一再指責原告只是為了想要跟女
    友結婚才訴請離婚云云，然為原告否認，被告未提出事證證
    明原告有違背一般社交禮儀或不忠於兩造婚姻之情事，堪認
    原告主張被告誣指其外遇係屬實在。　　　　
５、至於兩造子女於鈞院家事調查官調查時所為陳述，均為渠等
    單方陳述，且不乏聽聞慈濟人員之轉述，並非其親身見聞，
    是無法明確認定：原告有為上開行為之事實，無從採為對被
    告有利之認定。　　
㈤、綜上，被告一再誣指原告外遇離家，並於訴訟中不斷抺黑原
    告外遇等情，已使原告之精神因而受有極度痛苦，已達不堪
    同居虐待之程度，此已符合民法第1052條第1項第3款之規定
    ，縱其行為程度尚未構成不堪同居虐待，衡其情節已逾越一
    般夫妻相處所可忍受之程度，二人相互協力保持夫妻共同生
    活之圓滿、安全及幸福之基礎既不復存在，客觀上顯難期待
    任何人若處此一境況，仍能有維持婚姻之意願，足認兩造婚
    姻確已發生破綻，衡以兩造分居迄今已16年，讓原告對兩造
    婚姻關係感到失望而決意提起本件離婚訴訟，尚難認此重大
    事由原告之可責性超逾被告，從而爰依民法第1052條第1項
    第3款、第2項提起本件訴訟，請求擇一判決兩造離婚。並聲
    明：⒈請求判准兩造離婚；⒉訴訟費用由被告負擔。
二、被告答辯則以：
㈠、被告係因其本身外遇而離家與訴外人乙○○同居，此為可歸責
    於原告之原因致兩造未能共同生活，被告並無可責性：
１、兩造自59年10月31日結婚迄今，期間長達50餘年，被告均善
    盡為人妻、母之責，辛勤持家以照顧5名子女長大成人，並
    努刀維繫家庭之和諧與安定，甚至在原告外遇離家期間，每
    當原告有病痛或遭遇困難時，被告及兩造之子女均會從旁協
    助原告就醫及解決困難，不曾離棄。則被告自結婚以來，既
    均在兩造原同居之處所居住，並未拒絕與原告同居，即無原
    告所指無法生活在一起之情事。是原告片面主張兩造無法生
    活在一起，18年沒有在一起生活，實為原告個人因素所造成
    ，而不可歸責於被告。。
２、實者，原告自82年間與被告共同經營勝泰五金工廠以來即與
    員工乙○○發生婚外情，嗣乙○○離職，原告自85年間即拋妻棄
    子，與乙○○於臺中市南區購屋同居，並將勝泰五金工廠之業
    務移轉至乙○○另行開設之公司，將房貸丟給被告一人負擔，
    迫使被告須舉債維持家計，並獨力苦撐經營勝泰五金工廠，
    以養活五名子女，原告才真的是做到「不聞不問」之負心漢
    。則原告此種完全不顧被告及五名子女生活之行為，實有愧
    為人夫、父應有之責任。迺其未反省自己外遇之不忠行為，
    造成兩造分居之狀態，竟反而起訴請求離婚，至為無理。
㈡、原告因心臟病及其他疾病就醫，係由被告及兩造之子女陪同
    前往醫院治療，而原告搬至屏東居住，被告及子女均曾前往
    探視，係原告拒絕被告之探視及照顧，並非被告不聞不問：
１、原告約於90年間因心臟疾病，求助當時擔任護理師之四女潘
    雅芳，被告乃由兩造子女陪同下前往嘉義醫院大林慈濟醫院
    進行心導管手術，當時醫療費係由被告支付，期間亦由被告
    及兩造子女輪流照顧原告，嗣被告又陸續進行心臟繞道手術
    及魚刺卡到喉嚨、腰椎受傷手術等疾病，亦由被告陪同原告
    前往嘉義大林慈濟醫院手術治療。則由被告在原告生病時，
    不離不棄的陪伴其就醫並照顧其生活起居之情形而論，實無
    原告所稱被告不願照顧也不聞不問之情形。原告既不否認被
    告及兩造小孩確有陪伴原告至嘉義就醫之事實，足見被告對
    於原告仍存有夫妻情份且不離不棄。
２、原告雖曾向被告表示其要回屏東養病，之後被告及兩造之子
    女均曾前往探視並欲照顧原告，但原告以訴外人陳美導反對
    ，且會造成其2人吵架，而拒絕被告前往屏東探視、照顧，
    究非被告不願照顧原告。另原告雖以被告於其就醫期間仍反
    覆就原告究竟有無外遇一事爭執，被告一氣之下直接離開醫
    院，不聞不問，待原告出院後亦不顧死活，從此未曾再打過
    一通電話給原告云云，惟此顯然昧於事實，被告否認。實則
    ，被告對於原告外遇之事，均一再隱忍，只希望與原告和平
    共處。反而是原告竟片面將被告電話設為黑名單，時間長達
    20多年，被告因對原告仍有夫妻之情，故於重要節慶或家庭
    活動時，被告均會要求子女致電原告關心或要求返家。甚者
    ，被告於101年間當選彰化縣模範母親，原告亦曾出席該次
    活動，於104年長子潘洎諺畢業典禮及105年5月四女潘雅芳
    結婚時，原告亦均有出席，由此益徵原告所述，顯然不實，
    自無可採。則原告離家後曾有一段期間完全封鎖被告及子女
    之電話，致使被告及兩造子女均無法與原告聯絡，此乃原告
    自己斷絕與被告之聯絡，亦非被告不聞不問。故原告以被告
    不願照顧也不聞不問為由，訴請離婚，洵屬無據。
３、至原告主張其於108年間因白內障手術需簽立家屬同意書，被
    告及兩造小孩也完全不理會云云，此部分主張亦屬不實，被
    告否認。經查，原告於接受調查宮調查時自承其於93年前後
    接受心臟、脊椎手術時各住院及休養2個月。長子丙○○、四
    女潘雅芳於醫院照顧他，被告則來來去去照顧之；109年12
    月將於台中慈濟醫院進行心導管手術，住院期間由慈濟師兄
    師姐照顧，不須家屬照顧等語，顯見被告及其子女於原告每
    次前往醫院治療或手術時，均會協助照顧原告及處理醫療事
    宜。則原告指稱其於108年間因白內障病情眼睛開刀需要簽
    立家屬同意書，被告及兩造小孩也完全不理會云云，實與先
    前其就醫或接受手術之情況不符，顯係原告為達離婚之目的
    ，所為不實之陳述，殊無可取。
㈢、本件兩造婚姻若果有難以維持之重大事由，則原告具完全可
    歸責原因，自不得請求離婚：
１、本件兩造未能生活在一起既係因原告外遇而逕自脫離兩造同
    居之處所，且被告在原告罹病時均有陪同其前往就醫並在旁
    照顧，而原告搬至屏東居住後，係因其受訴外人乙○○之影響
    而拒絕被告前往探視照顧，自非被告未負夫妻互負扶養照顧
    之義務。故本件由被告在原告離家後，多次罹患疾病或遭遇
    困難，乃至於原告個人應負擔之稅捐、修車費用、保險費、
    罰單等均係由被告及兩造之子女為其支付，足見被告對原告
    仍存有夫妻情份，尚難認兩造間之婚姻有難以維持之重大事
    由存在。
２、退而言之，倘若本件僅因兩造長期未同居生活，而認兩造間
    之婚姻已達重大難以維持之程度，此亦是應完全可歸責方告
    之事由所致，參照最高法院判決意旨，自不許應負完全責任
    之原告請求離婚。　　
㈣、原告主張其受有不堪同居虐待之事由，均係原告離家後，於
    本件訴訟中，被告訴訟代理人所為答辯之攻擊防禦方法，並
    非被告對其為不堪同居之虐待，故原告據此主張其受有不堪
    同一居之虐待，顯然無理。況原告與訴外人乙○○確有發生婚
    外情，業據兩造之子女丁○○、丙○○證述明確，既屬事實，原
    告即無受有不堪同居之虐待。綜上，本件原告依民法第1052
    條第1項第3款及第2項規定，據以請求離婚，俱無理由。並
    聲明：如主文所示。
三、得心證之理由：
㈠、查兩造於59年10月31日結婚，婚後育有5名子女，5名子女現
    均已成年；兩造婚後原共同居住於彰化彰化市○○里○○街00巷
    00號之住處，現兩造婚姻關係存續中等情，已據原告於本院
    審理時陳述在卷，並有其兩造個人戶籍資料在卷可參（本院
    卷第15頁、第21頁），且為被告所不爭執，堪信為真實。
㈡、按夫妻之一方受他方不堪同居之虐待，固得請求離婚，惟原
    告對於此項虐待事實，除依法律規定無庸舉證外，自應負舉
    證責任。而所謂不堪同居之虐待，係指予以身體上或精神上
    不可忍受之痛苦，致不堪繼續同居者而言，如非客觀的已達
    於此程度，不容夫妻之一方，以主觀之見解，任意請求與他
    方離婚；且應就具體事件，衡量夫妻之一方受他方虐待所受
    侵害之嚴重性，審酌教育程度、社會地位、及夫妻共同生活
    之全盤情況等情事，是否足認夫妻一方對待他方之誠摯基礎
    已然動搖而為觀察。此誠摯基礎若未動搖，則縱然夫妻偶有
    勃谿，尚難謂為不堪同居之虐待；若已動搖，終日冷漠相對
    ，亦難謂非虐待（最高法院32年上字第1906號判決、34年上
    字第3968號判決、37年上字第6882號判決、87年度台上字第
    2137號判決意旨參照）。
１、關於兩造婚後相處情形，原告固主張被告於婚姻期間屢屢誣
    指原告外遇，且於訴訟中一再攻訐其與真實姓名不詳員工外
    遇並生有1女，另與訴外人乙○○發生婚外情而逕自脫離兩造
    同居之處所，致使原告之精神因而受有極度之痛苦云云，然
    此節為被告所否認，並辯以前詞。經查，證人即兩造之女丁○○到庭證述：「（問：就你親自見聞，原告甲○○跟訴外人乙○○何時對外宣稱他們是夫妻？）大概在民國100年的時候，
    我跟我的先生、小孩到墾丁去度假，因為老家在恆春，我就
    順道過去探望爸爸，在當時我看到乙○○正在廚房煮飯，我爸
    爸正在外面整理樹木，在當時乙○○看到我的時候，她就馬上
    放下手裡的鍋鏟，到另外一個房間，我就跟我爸爸聊天，聊
    得還順利，也聊到爸爸跟乙○○兩個相處的狀況，爸爸也談到
    他們常常住在恆春老家的狀況，因為爸爸希望我們不要留太
    久，因為乙○○會不高興，所以請我們趕快回家。）」等語（
    見本院卷第362至363頁）；證人即兩造之子丙○○亦到庭證稱
    ：「（問：就你親自見聞，原告甲○○跟訴外人乙○○對外是否
    有宣稱他們是夫妻？）在民國85年時，地點在金馬路陸橋下
    來那邊，我跟我爸爸在車上等紅綠燈的時候，聊到爸爸他沒
    有常回家的事情，他就說他有外遇，爸爸有說對象就是乙○○
    ，爸爸說他做錯事情了，要我不要跟他一樣，請我要把媽媽
    跟家庭顧好。我爸爸做心導管手術，因為在彰化家裡休養，
    醫生是說要讓他在家裡休養兩個禮拜到壹個月，爸爸就說乙○○要把他接回她們家裡照顧，爸爸就要我載他到金馬路跟另
    外一個路口，乙○○要來那邊接他，我就載我爸爸到那邊下車
    。」等語（見本院卷第364至365頁），足見原告與訴外人乙○○二人應有共同居住之情形，二位證人所述大致相符，堪信
    為真實。尤其，原告曾向證人丙○○自承其做錯事，並稱外遇
    的對象為乙○○，且於心導管手術後，乙○○要接其到乙○○住處
    同住等情，益徵原告確有與訴外人乙○○發生婚外情乙節為真
    。是被告發現原告之行為失檢，縱其情緒、言語甚或行為稍
    有失控，並一再質疑原告可能外遇，亦屬情理之常，難謂過
    當，況其未對於原告施以其他精神上或肢體上之虐待行為，
    難認被告所為已對原告構成不堪同居之虐待，洵堪認定。至
    原告主張在兩造訴訟中遭被告以不實言論誣指原告外遇或有
    婚外情部分，縱認屬實，亦屬訴訟中攻擊防禦方法之問題，
    尚不得憑此作為被告施以不堪同居之虐待之判斷，否則無異
    不當限制兩造訴訟權之正當行使，自不得以訴訟中攻防方法
    之有無理由，認定被告施以不堪同居之虐待，原告此節主張
    ，不足採信。
２、綜上，原告主張其受有被告不堪同居之虐待，既未舉證以實
　　其說，尚難採信。從而原告依民法第1052條第1項第3款規定
    請求判准兩造離婚，於法尚屬無據。
㈢、次按有民法第1052條第1項各款以外之重大事由，難以維持婚
    姻者，夫妻之一方得請求離婚；但其事由應由夫妻之一方負
    責者，僅他方得請求離婚，同條第2項定有明文。依此規定
    意旨觀之，必構成離婚之重大事由，有可歸責於夫妻之一方
    ，始得由他方請求離婚。又依民法第1052條第2項請求離婚
    者，需以夫妻間發生之情事，足使婚姻難以維持，已危及婚
    姻關係之維繫以為斷（最高法院86年度台上字第606號判決
    意旨參照）。易言之，衡諸婚姻締結之神聖性，婚姻是否有
    難以維持之重大事由，其判斷標準應為婚姻是否已生破綻而
    無回復之希望，不可僅由原告所陳已喪失維持婚姻意欲之主
    觀意思加以認定，而應審酌婚姻存在之破綻，在客觀上是否
    已無法挽回，且無期待當事人破鏡重圓之可能性；亦即應依
    客觀之標準，就難以維持婚姻之事實，是否已達於倘處於同
    一境況，任何人均將喪失維持婚姻希望之程度以定之。
１、原告主張被告於兩造婚姻期間屢屢誣指原告發生外遇；兩造
    自93年迄今分居17年來，被告從未探望原告；於108年間因
    白內障需簽立家屬同意書，被告及兩造小孩完全不理會以及
    原告於108年所得僅148元，長子丙○○於109年3月迄今未再匯
    款，如今僅仰賴老人年金維生，生活困頓，被告置原告生活
    於不顧云云，固據原告提出108年度綜合所得稅各類所得資
    料清單影本及本院家事調查官調查報告等為證（見本院卷第
    237頁、第153頁至第164頁），被告則否認原告之主張，並
    以前詞置辯。惟查，原告係因其本身因素而離家與訴外人乙○○共同居住以及原告於心導管手術後接受訴外人乙○○照顧等
    情，已見前述，此應為可歸責於原告之原因致兩造未能共同
    生活，被告並無可責性。
２、另依本院家事調查官調查報告所載：「參、調查內容：三、
    兩造子女陳述：㈠、對父母婚姻觀察：3、長女丁○○、長子丙○○表示，原告將被告電話設為黑名單，時間長達20多年，被
    告無法主動聯繫原告。重要節慶或家庭活動時，被告要求子
    女致電原告關心或要求返家。原告曾出席101年被告當選彰
    化縣模範母親、104年長子丙○○畢業典禮、105年5月四女潘
    雅芳結婚等。…。5，原告持有兩造共同生活處所(現被告住
    所)之鑰匙，被告住所尚保留原告之衣物與生活物品。有1房
    間放置原告所有之音響器材。」（見本院109年度家查字第7
    3號家事事件調查報告第6至7頁；本院卷第158頁至第159頁
    ），又證人丁○○即兩造之女亦到庭證稱：「（原告訴訟代理
    人問：證人曾在家事調查報告（本院卷第158頁至159頁）陳
    稱自87年到現在原告都沒有返家居住，證人也不知道原告的
    住居所，為何剛剛可以證稱你有到原告的老家跟原告碰面？
    證人也說原告長期將你封鎖，無法與原告取得聯繫，可否請
    你對此表示意見？）因為原告他會來臺中跟恆春兩地居住，
    我所能夠碰到原告的地方就只有恆春老家，我之所以可以碰
    到原告，是因為我當時去那裡度假，我們那時候還可以聯繫
    ，也因為那次碰面隔一天，我打電話回去恆春老家再次詢問
    關心我爸爸身體狀況如何，接電話是乙○○，於是我們在電話
    中爭吵，從此以後我跟我父親的電話就再也無法聯繫。（原
    告訴訟代理人問：依家事調查報告所示《卷160頁第3.》你父
    親封鎖了你長達20年，換言之在90年起理應無法與原告取得
    聯繫，何以在剛才證稱在 100 年得與原告聯繫，此部分有
    所矛盾？）在最後一次封鎖我電話之前（大概在民國90或91
    年之間），我的父親還是有回來彰化家裡，我們有跟他提起
    我們的電話被封鎖，有時候與你聯繫不上，於是他打開他的
    手機，父親說沒有，於是我們幫他看手機，爸爸才發現他的
    手機已經封鎖我們的電話，所以我們重新啟動讓爸爸可以跟
    我們繼續聯繫，時間點也是在民國90或91年之間。」等語（
    見本院卷第363頁）；況原告於接受家事調查官調查時亦自
    承：「其於93年前後接受心臟、脊椎手術時各住院及休養2
    個月。長子潘洎諺、四女潘雅芳於醫院照顧他，被告則來來
    去去照顧之」；「 109年12月將於台中慈濟醫院進行心導管
    手術，住院期間由慈濟師兄師姐照顧，不須家屬照顧」等語
    (見本院卷第154頁至第155頁)，核與兩造之子女丁○○、丙○○
    於接受家事調查官調查時表示：「⒋被告、四女潘雅芳曾陪
    同原告於嘉義大林慈濟醫院接受心臟支架、心臟繞道、脊椎
    等手術，由被告、四女潘雅芳協助照護原告及處理醫療事宜
    。近2年，原告曾於台中慈濟醫院接受膽囊手術，被告和三
    女潘雅媚、四女潘雅芳曾至醫院探視」等語(見家事事件調
    查報告第7頁；本院卷第159頁)，大致相符。顯見被告與子
    女持續在原告有需求時仍有陪同就醫、給付醫療等費用以及
    協助術後照護；又原告長期將被告設為黑名單，致被告無法
    主動以電話連繫原告，然被告仍有要求子女在重要節慶或家
    庭活動時致電原告關心，或要求返家和出席，子女也能關心
    與照顧等情事，堪以認定，是原告主張兩造自93年迄今分居
    17年來，被告從未探望原告；於108年間因白內障需簽立家
    屬同意書，被告及兩造小孩完全不理會云云，洵無足取。
３、原告雖主張於108年其所得僅148元，長子丙○○於109年3月迄
    今未再匯款，如今僅仰賴老人年金維生，生活困頓，被告置
    原告生活於不顧云云。然查，原告患病時，被告與子女均持
    續在原告有需求時陪同就醫、給付醫療等費用以及協助術後
    照護等情事，已見前述，惟原告未自忖已婚身分，逾越與異
    性友人交往之應有份際，徒以兩造間之細瑣爭執作為藉詞，
    片面拒絕同居，原告此貧病交加狀態之造成，既因原告自行
    離家在先所致，原告此部分主張即非有理。另原告再主張兩
    造子女潘雅媚於97年3月26日自原告彰化第六信用合作社金
    融帳戶匯款其所領取老年年金75萬元至其合作金庫銀行彰化
    分行所申設之金融帳戶，依此證明，原告之保險費、罰單、
    稅金，實則均為兩造子女以原告之退休金繳納之云云。然此
    為被告所否認。查原告所提出之彰化第六信用合作社臨時對
    帳單及跨行匯款申請書（見本院卷第249頁至第251頁）
　　，僅能證明潘雅芳確有將原告上開款項匯入自己帳戶之事實
    ，至於匯款原因是否就是原告囑託其用以繳納原告上開費用
    乙節，則未見原告舉證以實其說，是原告此部分主張亦難採
    信。
４、另本院依職權命家事調查官訪視就兩造是否存有可歸責被告
    之難以維持婚姻之重大事由進行訪視並提出建議，該家事事
    件調查報告略以：「肆、總結報告：二、處遇建議：…。兩
    造同居之處所尚保留原告所有之衣物與音響器材。…，108年
    10月之前，原告不定期返回兩造共同生活處所拿東西和索取
    金錢，被告與子女持續在原告有需求時陪同就醫、給付醫療
    等費用和協助術後照護；被告亦持續繳納原告使用之汽車的
    保險費、稅金或罰單等。106年或107年間，原告於台中慈濟
    醫院接受膽囊手術，被告與子女曾探視之，亦為原告肯認。
    …。調查期間，被告堅持維持兩造婚姻關係，願持續照護原
    告，核非如原告所指，不願照顧也不聞不問，反而原告與訴
    外人乙○○發生婚外情，主動離開兩造共同生活處所，並拒絕
    被告之聯繫或探視，可能危及兩造夫妻間忠誠與摯愛之基礎
    。是縱本件雙方婚姻有難以維持之處，亦難認係被告之責。
    」（見本院卷第164頁）　　
５、綜上，本院審酌上開各情、訪視調查報告及調查證據之結果
    ，認兩造雖已自93年間起分居，迄今並未共同生活已達17年
    有餘，惟此既係因原告外遇而逕自脫離兩造同居之處所，且
    被告在原告罹病時均有陪同其前往就醫並在旁照顧，而原告
    搬至屏東居住後，係因其受訴外人乙○○之影響而拒絕被告前
    往探視照顧，自非被告未負夫妻互負扶養照顧之義務。況被
    告已明確表示有維持兩造家庭之意願，則揆諸前揭說明，顯
    然在客觀上尚難認兩造之婚姻已達無法挽回之地步。因之，
    自仍不能徒憑原告前揭之指述，即遽採為兩造間已無法繼續
    維持正常婚姻生活之論據；又縱認本件雙方婚姻有難以維持
    之處，亦難認係被告之責。從而原告據此事由主張兩造已難
    以繼續維持婚姻之共同生活，而訴請離婚，自亦不足採。
㈣、綜上所述，本件原告依民法第1052條第1項第3款及第2項前
    段等規定，起訴求為判決准原告與被告離婚，難謂正當，不
    應准許。　　
四、本件事證已臻明確，兩造其餘攻擊防禦方法及所提證據，經
    核與判決結果均無影響，爰不一一論列；又原告訴代雖聲請
    依職權訊問當事人即原告，其陳述事實表明為欲證明原告與
    訴外人乙○○之間並無婚外情等語。惟原告主張其與訴外人乙○○並無婚外情乙節，業據其於歷次書狀及期日到場陳明在卷
    ，自無再另為訊問必要，併此敘明。
五、據上論結，本件原告之訴為無理由，依家事事件法第51條、
    民事訴訟法第78條，判決如主文。
中　　華　　民　　國　　111 　年　　8 　　月　　5 　　日
                  家事法庭    法  官  康弼周
上列為正本係照原本作成。        
如對本判決上訴，應於判決送達後20日內向本院提出上訴狀，並
按他造人數提出繕本，及繳納上訴裁判費。
中　　華　　民　　國　　111 　年　　8 　　月　　5 　　日
                              書記官  魏巧雯